臺灣高等法院刑事判決
110年度交上訴字第42號
上  訴  人  臺灣桃園地方檢察署檢察官
被      告  范姜灴松


上列上訴人因被告公共危險案件，不服臺灣桃園地方法院109年
度審交訴字第179號，中華民國109年11月30日第一審判決（起訴
案號：臺灣桃園地方檢察署109年度偵字第8873號），提起上訴
，本院判決如下：
    主  文
上訴駁回。
    事實及理由
一、本案經本院審理結果，認原審以被告范姜灴松犯刑法第185
    條之4駕駛動力交通工具肇事，致人受傷而逃逸罪，且以本
    件情節縱科以法定最低度刑，猶嫌過重，而依刑法第59條規
    定酌減其刑，並審酌被告騎乘車輛肇事致人受傷後，不為救
    護或必要之處置而逃逸，罔顧傷者安危，所為實不足取，然
    衡以被告坦承犯行，與被害人劉存慶達成調解，犯後態度堪
    稱良好，兼衡被告於原審審理程序中所供述之工作、家庭、
    經濟生活及其年紀、犯罪之動機、目的、手段、智識程度等
    一切情狀，就其所為犯行判處有期徒刑6月，另考量被告前
    未曾因故意犯罪受有期徒刑以上刑之宣告，其因一時失慮，
    誤罹刑典，事後已坦承犯行，並與被害人達成調解，尚具悔
    悟之意，認被告經此偵審程序之教訓，應能知所警愓，信無
    再犯之虞，對被告所處之刑以暫不執行為適當，爰依刑法第
    74條第1項第1款規定，併予宣告緩刑2年，核其認事用法及
    量刑均無不當，應予維持，並引用第一審判決書記載之事實
    、證據及理由（如附件）。
二、檢察官上訴意旨略以：被告雖已與被害人和解，但被告所犯
    為最輕本刑有期徒刑1年以上之罪，為避免被告因獲得緩刑
    宣告心存僥倖，且考量被告因法治觀念錯誤而犯本案，應有
    諭知附條件緩刑之必要等語。　　
三、經查：
  ㈠按量刑之輕重，係屬事實審法院得依職權自由裁量之事項，
    苟已斟酌刑法第57條各款所列情狀，而未逾越法定刑度，不
    得遽指為違法（最高法院72年台上字第6696號判例意旨參照
    ）。且法院對於被告為刑罰裁量時，必須以行為人之罪責為
    依據，而選擇與罪責程度相當之刑罰種類，並確定與罪責程
    度相稱之刑度。縱使基於目的性之考量，認定有犯罪預防之
    必要，而必須加重裁量時，亦僅得在罪責相當性之範圍內加
    重，不宜單純為強調刑罰之威嚇功能，而從重超越罪責程度
    為裁判，務求「罪刑相當」。且在同一犯罪事實與情節，如
    別無其他加重或減輕之原因，下級審量定之刑，亦無過重或
    失輕之不當情形，則上級審法院對下級審法院之職權行使，
    原則上應予尊重（最高法院85年度台上字第2446號判決意旨
    參照）。
  ㈡被告於本院準備程序及審理中均已坦承此部分犯行，並有原
    審判決所引用之證據在卷可佐，足認被告確係犯刑法第185
    條之4駕駛動力交通工具肇事，致人受傷而逃逸罪甚明。原
    審以被告此部分罪證明確，且有依刑法第59條規定酌減其刑
    之情事，並詳細審酌前情，量處被告有期徒刑6月，已詳予
    斟酌刑法第57條各款所列情形，並具體說明量刑之理由；原
    審另審酌被告前未曾因故意犯罪受有期徒刑以上刑之宣告，
    且已與被害人達成和解，尚具悔悟之意，經此偵審程序及前
    揭刑之宣告後，應能知所警惕而無再犯之虞，併予宣告緩刑
    2年，未就該緩刑宣告為附加緩刑條件，亦無裁量權濫用或
    輕重失衡之情形。
四、綜上，檢察官以前揭上訴意旨提起上訴，僅係就原審之量刑
    反覆爭執，並無理由，應予駁回。
據上論斷，應依刑事訴訟法第368條、第373條，判決如主文。
本案經檢察官王柏淨提起公訴，檢察官林育駿提起上訴，檢察官
林奕彣到庭執行職務。
中　　華　　民　　國　　110 　年　　5 　　月　　12　　日
                  刑事第四庭  審判長法　官  陳筱珮
                                    法　官  吳元曜
                                    法　官  羅郁婷
以上正本證明與原本無異。
如不服本判決，應於收受送達後20日內向本院提出上訴書狀，其
未敘述上訴之理由者並得於提起上訴後20日內向本院補提理由書
（均須按他造當事人之人數附繕本）「切勿逕送上級法院」。
                                    書記官  蔡易霖
中　　華　　民　　國　　110 　年　　5 　　月　　12　　日
附錄：本案論罪科刑法條全文
中華民國刑法第185條之4
駕駛動力交通工具肇事，致人死傷而逃逸者，處 1 年以上 7 年
以下有期徒刑。

附件
臺灣桃園地方法院刑事判決　　　　　109年度審交訴字第179號
公　訴　人　臺灣桃園地方檢察署檢察官 
被　　　告　范姜灴松  男　（民國00年00月00日生）
                      身分證統一編號：Z000000000號
                      住○○市○○區○○路000○0號
上列被告因肇事遺棄罪案件，經檢察官提起公訴（109 年度偵字
第8873號），被告於本院準備程序時就被訴事實為有罪之陳述，
經告以簡式審判之旨，並聽取意見後，本院合議庭裁定由受命法
官獨任進行簡式審判程序，判決如下：
    主  文
范姜灴松駕駛動力交通工具肇事，致人受傷而逃逸，處有期徒刑
陸月，緩刑貳年。
    事  實
一、范姜灴松於民國109 年1 月21日上午7 時21分許，騎乘車牌
    號碼000-000 號普通重型機車，沿桃園市新屋區中山路路面
    邊線外往永安方向行駛，行經中山路608 號旁時，本應注意
    在多車道左轉彎，應先駛入內側車道，而依當時天候晴、日
    間自然光線、柏油路面乾燥、無缺陷、無障礙物、視距良好
    等情狀，並無不能注意之情事，竟疏於注意，未禮讓內側車
    道之直行車，即貿然左轉橫越中山路，適有劉存慶騎乘車牌
    號碼000-000 號普通重型機車沿中山路內側車道往永安方向
    直行而來，見狀即緊急煞車，因而使劉存慶人車倒地，進而
    人車往前滑行撞擊范姜灴松人車，范姜灴松亦因此人車倒地
    並因而受有左側小腿挫傷、右側踝部挫傷等傷害（過失傷害
    部分未據告訴）；劉存慶則因此受有兩側手肘擦傷、兩側膝
    部擦傷、兩側前臂擦傷、下背挫傷等傷害（過失傷害部分，
    業經劉存慶撤回告訴）。詎范姜灴松於肇事後，雖見劉存慶
    人、車倒地，可預見其受有傷害，竟萌生肇事逃逸之不確定
    犯意，於上開事故發生後未採取必要之救護措施，隨即騎乘
    機車離開現場。嗣警據報到場處理，經調閱監視器錄影畫面
    後，循線查悉上情。
二、案經桃園市政府警察局楊梅分局報告臺灣桃園地方檢察署檢
    察官偵查起訴。
    理  由
一、本件被告范姜灴松所犯係死刑、無期徒刑或最輕本刑為3 年
    以上有期徒刑以外之罪，亦非屬臺灣高等法院管轄第一審之
    案件，其於準備程序中就被訴事實為有罪之陳述，經本院告
    知簡式審判程序之旨，並聽取當事人意見後，經本院合議庭
    依刑事訴訟法第273 條之1 第1 項規定裁定由受命法官獨任
    進行簡式審判程序，合先敘明。
二、上揭事實，業據被告於警詢、偵查、本院準備程序及審理時
    均坦承不諱（見偵字卷第11-14 頁、第83頁、本院審交訴字
    卷第33頁、第36-37 頁），核與證人即被害人劉存慶於警詢
    及偵查中之指述相符（見偵字卷第23-26 頁、第79-83 頁）
    ，復有桃園醫院新屋分院診斷證明書、道路交通事故現場圖
    、道路交通事故調查報告表㈠㈡、桃園市政府警察局舉發違反
    道路交通管理事件通知單、現場及車損照片、監視器錄影畫
    面光碟及翻拍照片、桃園市新屋區調解委員會調解書、悔過
    書等附卷可稽（見偵字卷第33-39 頁、第53頁、第57-71頁
    、第85-87 頁）是認被告上開任意性自白，核與事實相符，
    足堪採信。本件事證明確，被告上揭肇事遺棄犯行，已堪認
    定，應予依法論科。
三、論罪科刑：
（一）司法院釋字第777 號解釋意旨雖認我國現行刑法第185 條
      之4 之肇事致人死傷逃逸罪，其中非因駕駛人故意或過失
      （即無過失）所致事故之情形是否構成「肇事」，並非一
      般受規範者所得理解或預見，致此範圍內，有違法律明確
      性原則，而應自該號解釋公布之日起失其效力。然查被告
      就本案交通事故之發生具有過失，業如前述，是本案被告
      並非司法院釋字第777 號解釋所認刑法第185 條之4 應立
      即失效之範圍，先予敘明。
（二）核被告所為，係犯刑法第185 條之4 之駕駛動力交通工具
      肇事，致人受傷而逃逸罪。
（三）刑法第185 條之4 之法定刑度為1 年以上7 年以下有期徒
      刑，相較於違背義務之遺棄罪為重；且同為肇事致人傷害
      而逃逸，其肇事情節不一，逃逸情節亦未必盡同，或有碰
      撞輕微致傷害情形甚小，亦有碰撞嚴重致他人危及生命者
      ，所造成危害性非可等量齊觀，故倘依其情狀處以相當之
      有期徒刑，即足以懲儆，並可達防衛社會之目的者，自非
      不可依客觀之犯行與主觀之惡性二者加以考量其情狀，是
      否有可憫恕之處，適用刑法第59條之規定酌量減輕其刑，
      期使個案裁判之量刑，能斟酌至當，符合比例原則。經查
      ，本件被害人劉存慶因本次車禍雖受有事實欄一所載之傷
      勢，然非達已臨命危、瀕死之境或沈陷深度昏迷頓成無自
      救力之人，可認被告逃逸行為對被害人所可能衍生危害之
      程度相對仍輕，且被告業已與被害人達成調解並賠償其損
      害，此有桃園市新屋區調解委員會調解書（見偵字卷第85
      頁）在卷可佐。準此，本院斟酌上情，認縱科以法定最低
      度刑，猶嫌過重，不免有「情輕法重」之憾，徒生刑罰苛
      虐之感，爰依刑法第59條規定，酌減其刑。
（四）另參諸司法院釋字第777 號解釋意旨認刑法第185 條之4
      規定一律以1 年以上7 年以下有期徒刑為其法定刑，致對
      犯罪情節輕微者無從為易科罰金之宣告，對此等情節輕微
      個案構成顯然過苛之處罰，於此範圍內，不符憲法罪刑相
      當原則，與憲法第23條比例原則有違，此違反部分，應自
      本解釋公布之日起，至遲於屆滿2 年時，失其效力。惟本
      件已斟酌上開意旨依犯罪情節予以量刑及減輕其刑，並無
      違憲或過苛之虞，附此敘明。
（五）爰以行為人之責任為基礎，審酌被告騎乘車輛肇事致人受
      傷後，不為救護或必要之處置而逃逸，罔顧傷者安危，所
      為實不足取，然衡以被告坦承犯行，與被害人劉存慶達成
      調解，犯後態度堪稱良好，兼衡被告於本院審理程序中所
      供述之工作、家庭、經濟生活（見本院審交訴字卷第38頁
      ）及其年紀、犯罪之動機、目的、手段、智識程度等一切
      情狀，量處如主文所示之刑，以示懲儆。
（六）末查，被告前未曾因故意犯罪受有期徒刑以上刑之宣告，
      此有臺灣高等法院被告前案紀錄表1 份在卷可考，其因一
      時失慮，而誤罹刑典，事後已坦承犯行，並與被害人劉存
      慶達成調解，尚具悔悟之意，本院認被告經此偵審程序之
      教訓，應能知所警愓，信無再犯之虞，因認對被告所處之
      刑以暫不執行為適當，爰依刑法第74條第1 項第1 款規定
      ，併予宣告緩刑2年，以勵自新。
據上論斷，應依刑事訴訟法第273 條之1 第1 項、第299 條第1
項前段，判決如主文。
本案經檢察官王柏淨提起公訴，檢察官林育駿到庭執行職務。
中　　華　　民　　國　 109　　年　　11　　月　　30　　日
                  刑事審查庭  法　官　陳俐文
以上正本證明與原本無異。
如不服本判決應於收受判決後20日內向本院提出上訴書狀，並應
敘述具體理由。其未敘述上訴理由者，應於上訴期間屆滿後20日
內向本院補提理由書(均須按他造當事人之人數附繕本)「切勿逕
送上級法院」。
                              書記官　趙建舜
中　　華　　民　　國　 109　　年　　11　　月　　30　　日
附錄本案論罪科刑法條：
中華民國刑法第185條之4
（肇事遺棄罪）
駕駛動力交通工具肇事，致人死傷而逃逸者，處 1 年以上 7 年
以下有期徒刑。